【裁判字號】    98,交聲,4371
【裁判日期】    981231
【裁判案由】    交管條例聲異
【裁判全文】
臺灣板橋地方法院交通事件裁定        98年度交聲字第4371號
原處分機關  交通部公路總局臺北區監理所板橋監理站
異  議  人
即受處分人  甲○○
上列異議人即受處分人因違反道路交通管理處罰條例案件，不服
原處分機關於民國98年11月26日所為之裁決處分（裁決書案號：
板監裁字第裁41-1AF043060號），聲明異議，本院裁定如下：
    主  文
異議駁回。
    理  由
一、原處分意旨略以：異議人即受處分人甲○○所有之車牌號碼
    二三五－ＥＧＨ號重型機車，於民國九十八年十月十九日下
    午二時二十三分許，在臺北市○○○路，因「於身心障礙專
    用停車位違規停車」之違規，經臺北市政府交通局停車管理
    工程處執勤人員拍照採證後逕行舉發，乃依道路交通管理處
    罰條例第五十六條第一項第十款規定，處罰鍰新臺幣（下同
    ）一千二百元。異議人則以：臺北市停車管理處公有身心障
    礙者優惠停車查核作業規定，身障者若由陪伴者載送，若未
    能當場查核身分，符合身分者可於繳費截止日前，攜帶身障
    手冊及行照、駕照至各收費點或收費管理員辦理免費停車之
    銷單手續；身障者並非都是駕駛特製車輛，在無法當場判斷
    是否為身心障礙者使用之情況下，應開立停車繳費單讓身障
    者去證明自己之身分，而非直接開立罰單，本件停車管理工
    程處這樣一竿子打翻一船人之做法，是非常不尊重身障者權
    利，同時也將政府照顧弱勢族群的良善美意視為無物等語，
    表明不服而提出異議。
二、按「汽車駕駛人停車時，有下列情形之一者，處新臺幣六百
    元以上一千二百元以下罰鍰：‧‧‧十於身心障礙專用停車
    位違規停車」、「第一項第十款應以最高額處罰之‧‧」，
    道路交通管理處罰條例第五十六條第一項第十款、第四項前
    段分別定有明文。次按身心障礙專用停車位之設置，係供持
    有身心障礙專用停車位識別證之身心障礙者本人或其家屬使
    用，且停車時須將其識別證置於汽車擋風玻璃明顯處或黏貼
    於機車車首，以供查核檢驗；違規佔用路邊停車場專用停車
    位者，由交通勤務警察、依法令執行交通稽查任務人員或交
    通助理人員依道路交通管理處罰條例第五十六條規定辦理，
    為身心障礙者專用停車位設置管理辦法第六條、第九條、第
    十四條亦定有明文。
三、經查：異議人甲○○於上揭時、地，騎乘其所有之車號二三
    五－ＥＧＨ號重型機車，停放在臺北市○○○路實十六號週
    邊之身心障礙專用停車位之事實，業據異議人於本院調查時
    陳明在卷，並有臺北市停車管理工程處九十八年十二月九日
    北市停管字第０九八四０二二八五００號函附之採證照片在
    卷可稽，復經台北市停車管理工程處查證無誤，有該局九十
    八年十一月二日北市停管字第０九八三七八八九二００號函
    附卷可稽。查身心障礙者專用停車位設置管理辦法之立法目
    的主要在於維護身心障礙者之合法權益，保障其公平參與社
    會生活之機會，結合政府及民間資源，規劃並推行各項扶助
    及福利措施，故在身心障礙者保護法第四十八條（嗣更名為
    身心障礙者權益保障法）授權訂定身心障礙者專用停車位設
    置管理辦法，並規定非領有專用停車位識別證明之身心障礙
    者或其家屬，不得違規佔用。又查使用身心障礙者專用停車
    位者，應將專用停車位識別證置於汽車擋風玻璃明顯處或黏
    貼於機車車首，以供查核驗證，其立法意旨在於藉由專用牌
    照或專用停車位識別證之核發、查驗，妥善管理身心障礙者
    專用停車位之實際使用情況，以保障身心障礙者公平參與社
    會生活之權益，並藉此一明確之使用條件，杜絕專用停車位
    使用權限可能引發之糾紛。準此，除掛有專用牌照之車輛外
    ，上開專用停車位識別證之出示，洵屬法規命令課予汽車駕
    駛人使用身心障礙者專用停車位時應盡之法定義務，不因駕
    駛人為身心障礙者而有例外。凡未依規定將專用停車位識別
    證置於汽車擋風玻璃明顯處或黏貼於機車車首，以供查核檢
    驗者，即屬違規行為，而應接受處罰（臺灣高等法院九十二
    年度交抗字第一四二號刑事裁定亦採相同意旨）。茲本件異
    議人之子李俊傑雖領有中華民國身心障礙手冊，為具有重度
    精神障礙之人，此有中華民國身心障礙手冊影本在卷可參，
    且異議人及其子李俊傑於本院調查時固陳證稱：本件舉發時
    異議人騎乘上開機車搭載李俊傑前去台北市○○○路附近之
    百貨公司逛街時，而將機車停放在上開身心障礙專用停車位
    等情，但異議人及其子李俊傑均未曾申請身心障礙專用停車
    位識別證一節，業據異議人及證人李俊傑於本院調查時陳述
    在卷，揆諸上開說明，未領有專用停車位識別證明之身心障
    礙者或其家屬，不得違規佔用身心障礙專用停車位，是異議
    人於上開違規遭舉發時，其本身或具有身心障礙身分之李俊
    傑，並未領有申請身心障礙專用停車位識別證，故其有於身
    心障礙者專用停車位違規停車之違規行為，甚為明確。至異
    議人辯解：臺北市停車管理處公有身心障礙者優惠停車查核
    作業規定，身障者若由陪伴者載送，若未能當場查核身分，
    符合身分者可於繳費截止日前，攜帶身障手冊及行照、駕照
    至各收費點或收費管理員辦理免費停車之銷單手續一節，但
    觀之臺北市停車管理處公有身心障礙者優惠停車查核作業規
    定第五點，身心障礙者無法自行駕駛車輛，由家屬或必要陪
    伴人載送身心障礙者本人，而辦理各項優惠停車之查核程序
    時，均須檢附身心障礙專用停車位識別證，足徵身心障礙者
    或其家屬須領有專用停車位識別證明，始得將車輛停放在身
    心障礙專用停車位，異議人否認前開違規行為所為之辯解，
    尚無足採。
四、綜上所述，本件異議人確有於前揭時、地，於身心障礙專用
    停車位違規停車之事實，洵堪認定。從而，原處分機關據以
    援引道路交通管理處罰條例第五十六條第一項第十款、違反
    道路交通管理事件統一裁罰基準表之規定，裁處異議人罰鍰
    一千二百元，並無不合，應予維持。本件異議為無理由，應
    予駁回。
據上論斷，應依道路交通管理處罰條例第八十七條第二項，道路
交通案件處理辦法第十九條，裁定如主文。
中    華    民    國    98    年    12    月    31    日
                    交通法庭    法  官  楊 志 雄
以上正本證明與原本無異
如不服本裁定應於送達後五日內向本院提出抗告狀
                                書記官  陳 春 銘
中    華    民    國    98    年    12    月    31    日


司法院資訊處製作；財團法人民間司法改革基金會備份。
